臺灣臺中地方法院刑事判決　　　　　　　　　　　　九十四年度訴字第一二八九號
　　公　訴　人　臺灣臺中地方法院檢察署檢察官
　　被　　　告　丁○○
　　選任辯護人　黃英傑
　　被　　　告　戊○○
　　選任辯護人　趙建興
　　被　　　告　乙○○
　　　　　　　　蕭慶鈴
　　被　　　告　丙○○
　　選任辯護人　朱從龍
右列被告等因加重強盜等案件，經檢察官提起公訴（九十四年度偵字第五二七九號）
，本院判決如左：
    主  文
丁○○、戊○○、乙○○、丙○○連續意圖為自己不法之所有，結夥三人以上，攜帶
兇器，以強暴至使不能抗拒，而取他人之物，丁○○處有期徒刑伍年拾月，戊○○處
有期徒刑柒年肆月，乙○○處有期徒刑陸年貳月，丙○○處有期徒刑柒年肆月。扣案
之黑色口罩壹個、藍色鋁棒壹支，均沒收。
    事  實
一、丙○○因在外積欠債務，乃於民國（下同）九十四年三月八日晚上二十三時許在
    戊○○女友徐于雯之台中市○○路與精誠路口附近之住處，與戊○○及丁○○商
    議一起搶劫超商，丁○○不願參與犯案，丙○○隨即口頭上對其以凶惡之口氣稱
    ：「如不願參與犯案，將讓其走不出去門口，將讓其見不到明日之太陽」，惟丙○○並無進一步具體對丁○○不利之行為用以阻止丁○○離去，且當時在場之楊
    昆政其後亦趁隙將丁○○帶離後，丁○○、楊昆政即與乙○○聯絡後同至台中市
    第一廣場找乙○○，丙○○及戊○○其後復與丁○○電話聯繫後，趕至第一廣場
    與丁○○及乙○○會合，楊昆政則逕自離去回家。丁○○、戊○○、丙○○及乙○○四人即共同基於意圖為自己不法之所有之概括犯意聯絡，丁○○、戊○○、
    丙○○及乙○○四人先至台中市○○路之「九九大賣場」購買藍色鋁棒一支、口
    罩四個、手套四雙，丁○○、戊○○、丙○○及乙○○四人乃均戴上口罩及手套
    ，隨後即由丁○○駕駛戊○○所有之事先由戊○○、丙○○以米色膠帶將前後車
    牌貼住之車號七二六六─ＫＺ號自小客車，於九十四年三月九日凌晨四時十二分
    許，搭載戊○○、丙○○及乙○○三人，至臺中縣沙鹿鎮○路里○○○路二六三
    號之「全家便利商店」，結夥三人以上，由戊○○手持其所有之客觀上足供兇器
    使用之西瓜刀一把、乙○○手持客觀上足供兇器使用之藍色鋁棒一支、丙○○手
    持客觀上足供兇器使用之戊○○所有之紅色鋁棒一支衝入該便利商店，丁○○則
    留在車上把風接應，戊○○手持西瓜刀砍殺超商店員甲○○左腰部一刀，丙○○
    手持紅色鋁棒毆打甲○○頭部及手部，使甲○○受有左側腹壁、腰部巨大撕裂傷
    、合併肌肉（全層）斷傷並大量出血、全身多處挫傷併血腫、右手第五掌骨骨折
    、腹壁及背部割裂傷等傷害（未據告訴，經本院傳喚，亦未到庭表示意見），甲○○遭戊○○、丙○○施此強暴，致使無法抗拒，而乙○○則持藍色鋁棒進入櫃
    檯搜刮財物，搶得新臺幣（以下同）一萬零七百元（起訴書誤載為八千九百二十
    六元，途中丁○○、戊○○、丙○○及乙○○四人有一起以該贓款購買飲料及食
    物花費幾百元）、網路遊戲儲值卡七張（起訴書誤載為十一張）等物，丁○○、
    戊○○、丙○○及乙○○四人得手後隨即逃逸。丁○○、戊○○、丙○○及乙○○四人再連續於同日凌晨四時四十分許，由丁○○駕駛前開自小客車搭載戊○○
    、丙○○及乙○○三人到達臺中縣烏日鄉○○○路二號之「萊爾富超商」預備行
    搶，由戊○○手持西瓜刀、乙○○手持藍色鋁棒、丙○○手持紅色鋁棒衝入該超
    商內，該超商店員王寶生見狀立即衝入超商倉庫，將該倉庫反鎖，丁○○、戊○○、丙○○及乙○○四人即放棄行搶匆忙逃離現場。丁○○、戊○○、丙○○及
    乙○○四人再於同日凌晨四時五十分許，由丁○○駕駛前開自小客車搭載戊○○
    、丙○○及乙○○三人到達臺中縣霧峰鄉○○路一四九號之「七─十一超商」預
    備行搶，由戊○○手持西瓜刀、乙○○手持藍色鋁棒、丙○○手持紅色鋁棒衝入
    該超商內，該超商店員許明純見狀即跑出店外高喊搶劫，丁○○、戊○○、丙○○及乙○○四人見犯行敗露，立即放棄行搶匆匆逃逸，逃跑途中，戊○○即將作
    案用之西瓜刀、口罩、手套沿路丟棄於臺中市第一廣場靠近中正路之大排水溝內
    及不詳路旁，丙○○亦將作案用之口罩、手套、紅色鋁棒丟棄在臺中市第一廣場
    靠近中正路之大排水溝內及不詳路旁、乙○○亦將作案用之手套、口罩沿路丟棄
    於不詳地點，搶得贓款及網路遊戲儲值卡等物則由戊○○、丙○○、乙○○及丁○○四人至丁○○位於台中市○區○○里○○路○段一三一號五樓住處朋分使用
    。嗣經警於九十四年三月十九日下午十八時三十分許在臺中市○○區○○里○○
    路○段三十九巷八號，同日下午十九時二十分許在臺中市○區○○里○○路○段
    一三一號五樓，同日二十時許在臺中市○○區○○里○○路六十二之二號，同日
    二十一時三十分許在臺中縣太平市○○里○村○街二十二巷三十七號六樓之一，
    分別將戊○○、丁○○、丙○○、乙○○四人緝獲歸案，並扣得作案所使用之戊○○所有之黑色口罩一個、藍色鋁棒一支，及作案時戊○○所穿著之褐色上衣一
    件、丙○○所穿之黑色上衣一件、白色球鞋一雙、乙○○所穿著之褐色長褲一件
    、黑色布鞋一雙，及前開犯罪所得由丁○○持有中之財物網路遊戲儲值卡七張。
二、案經臺中縣警察局清水分局報請臺灣臺中地方法院檢察署檢察官偵查起訴。
    理  由
一、訊據被告丁○○、戊○○、乙○○、丙○○四人對於右揭事實均坦承不諱，核與
    被害人甲○○、王寶生、許明純所指述及證人楊昆政所證述之情節相符，並有扣
    案如事實欄所載之被告丁○○、戊○○、乙○○、丙○○四人作案所使用之被告
    戊○○所有之黑色口罩一個、藍色鋁棒一支，及作案時被告戊○○所穿著之褐色
    上衣一件、被告丙○○所穿之黑色上衣一件、白色球鞋一雙、被告乙○○所穿著
    之褐色長褲一件、黑色布鞋一雙，及前開犯罪所得由被告丁○○持有中之財物網
    路遊戲儲值卡七張等物及監視錄影帶一卷、翻拍現場照片二十四張、查獲物品照
    片十張、車籍作業系統—查詢認可資料、偵查報告書各一份等在卷足資佐證，被
    告丁○○、戊○○、乙○○、丙○○四人之自白，均核與事實相符，堪予採信。
    而按共同實施犯罪行為之人，在合同意思範圍以內，各自分擔犯罪行為之一部，
    相互利用他人之行為，以達其犯罪之目的者，即應對於全部所發生之結果，共同
    負責；共同正犯之成立，祇須具有犯意之聯絡，行為之分擔，既不問犯罪動機起
    於何人，亦不必每一階段犯行，均經參與（最高法院二十八年上字第三一一０號
    、三十四年上字第八六二號判例可資參照）。次按以自己共同犯罪之意思，參與
    實施犯罪構成要件以外之行為，或以自己共同犯罪之意思，事先同謀，而由其中
    一部分人實施犯罪之行為者，均為共同正犯。本院院字第一九○五號第二○三○
    號之一第二二○二號前段等解釋，其旨趣尚屬一致，司法院著有釋字第一○九號
    解釋可參。又如在正犯實施前會參加計劃，其後復參加構成犯罪事實之一部者，
    即屬分擔實施之犯罪行為，亦應認為共同正犯，而不能以幫助犯論（最高法院四
    十五年度台上字第四七三號判例參照）。共同實施犯罪行為為共同正犯構成要件
    之一，所謂共同實施，雖不以參與全部犯罪行為為限，要必分擔實施一部分，始
    得為共同正犯（最高法院四十六年度台上字第一三○四號判例參照）。刑法上之
    幫助犯，係指以幫助之意思，對於正犯資以助力，而未參與實施犯罪之行為者而
    言，如就構成犯罪事實之一部，已參與實施，即屬共同正犯。上訴人既於他人實
    施恐嚇時，在旁助勢，攔阻被恐嚇人之去路，即已分擔實施犯罪行為之一部，自
    係共同正犯，原判決以幫助犯論擬，非無違誤（最高法院四十九年度台上字第七
    七號判例參照）。再按共同正犯間，非僅就其自己實施之行為負其責任，並在犯
    意聯絡之範圍內，對於他共同正犯所實施之行為，亦應共同負責；共同實施犯罪
    行為之人，在合同意思範圍以內，各自分擔犯罪行為之一部，相互利用他人之行
    為，以達其犯罪之目的者，即應對於全部所發生之結果，共同負責；共同正犯間
    ，非僅就其自己實施之行為負其責任，並在犯意聯絡之範圍內，對於他共同正犯
    所實施之行為，亦應共同負責，即共同正犯，只須具有犯意聯絡及行為分擔，而
    不問犯罪動機起於何人，亦不問每一階段犯行，均經參與（參照最高法院三十二
    年度上字第一九○五號判例、最高法院九十年度臺上字第五三五三號、第三二○
    五號刑事判決要旨）。本件被告丁○○雖非參與整個犯罪行為之全部過程，而係
    僅參與其中部分之行為，惟其既與各共犯間有犯意聯絡及行為分擔，其等間均有
    合作之關係，實有分工關係存在，基上解釋及判例之說明，應均為共同正犯，自
    應就全部之犯罪行為負共同正犯之責任。是被告被告丁○○、戊○○、乙○○、
    丙○○四人間，就前揭所述之犯行，有犯意之聯絡，行為之分擔，均為共同正犯
    ，應堪肯認。是本件事證至臻明確，被告丁○○、戊○○、乙○○、丙○○四人
    犯行均洵堪認定。
二、按西瓜刀甚為銳利，鋁棒，甚為堅硬，客觀上足以對人之生命、身體、安全構成
    威脅，具有危險性，應為兇器無疑，是核被告丁○○、戊○○、丙○○及乙○○
    四人所為，均係犯刑法第三百三十條第一項之結夥三人以上，攜帶兇器之加重強
    盜罪及先後二次犯刑法第三百二十八條第五項之預備強盜罪。公訴意旨認另行成
    立「於夜間侵入住宅之加重強盜罪」一節，則因並無證據證明前揭三家便利超商
    ，係供人居住之住宅或有人居住之建築物，是顯難成立該款之「於夜間侵入住宅
    之加重強盜罪」，併予敘明。被告丁○○、戊○○、丙○○及乙○○四人間有犯
    意之聯絡，行為之分擔，均為共同正犯。被告丁○○、戊○○、丙○○及乙○○
    四人所為前開三行為，時間緊接，犯罪構成要件又復相同，顯係基於概括之犯意
    為之，均為連續犯，爰依刑法第五十六條之規定以一刑法第三百三十條第一項之
    結夥三人以上，攜帶兇器之加重強盜罪論，並加重其等之刑。被告丁○○係被動
    勉強參與本件犯行，且僅駕車在外把風接應，並未一起衝入前揭超商內傷害被害
    人甲○○及強盜財物，惡性較淺；被告乙○○則亦係臨時受邀，一時失慮，未予
    推卻而參與犯行，然並未傷害被害人甲○○，僅持藍色鋁棒進入櫃檯搜刮財物，
    可責性亦較輕，是被告丁○○、乙○○二人年輕識淺，血氣方剛，思慮欠周，致
    罹重典，犯罪情狀尚非無可憫恕，科以法定最低度之刑，猶嫌過重，爰均依刑法
    第五十九條規定，減輕其等之刑。另刑有加重及減輕者，依刑法第七十一條第一
    項規定，先加後減。爰審酌被告丁○○、戊○○、丙○○及乙○○四人均正值青
    年，不知努力向學或工作，竟思不勞而獲，以前揭不法手段強盜被害人等之財物
    ，令被害人等之辛苦所得瞬間化為泡影，且求償無門，惡性甚深，不宜輕縱，被
    告丁○○、戊○○、乙○○、丙○○等人犯罪之動機、目的、手段、品行、及本
    件犯罪嚴重影響社會治安，所生危害鉅大，暨被告丁○○、戊○○、丙○○及乙○○四人均智慮未臻成熟，且犯罪後均坦認罪愆，頗具悔意，然犯罪後迄今仍未
    與被害人甲○○達成民事和解，取得諒解，僅由被告丁○○單方面賠償被害人甲○○一萬二千元、賠償被害人王寶生一千二百元、被害人許明純一千二百元，被
    告乙○○賠償被害人王寶生一千二百元、被害人即臺中縣霧峰鄉○○路一四九號
    之「七─十一超商」負責人林炳森三千六百元等一切情狀，分別量處如主文所示
    之刑，以資懲儆。按共同正犯因相互間利用他人之行為，以遂行其犯意之實現，
    本於責任共同之原則，有關沒收部分，對於共犯間供犯罪所用之物，自均應為沒
    收之諭知。是本案扣案之黑色口罩一個、藍色鋁棒一支為被告丁○○、戊○○、
    丙○○及乙○○四人供犯罪所用之物，且屬被告戊○○所有，爰依法併予宣告沒
    收之。而作案時被告戊○○所穿著之褐色上衣一件、被告丙○○所穿之黑色上衣
    一件、白色球鞋一雙、被告乙○○所穿著之褐色長褲一件、黑色布鞋一雙，雖為
    犯罪時所穿著，並經警查扣之物，然並無積極事證足資證明係專供為被告丁○○
    、戊○○、丙○○及乙○○四人犯罪或遮掩犯行所用之物，爰依法不併予宣告沒
    收之。另扣案之前開犯罪所得由被告丁○○持有中之財物網路遊戲儲值卡七張，
    為被害人全家便利商店所有，應予發還，爰依法亦不併予宣告沒收之，附予敘明
    。
據上論斷，應依刑事訴訟法第二百九十九條第一項前段、刑法第二十八條、第五十六
條、第三百三十條第一項、第五十九條、第三十八條第一項第二款，判決如主文。
中      華      民      國    九十四    年      六      月     十五     日
                                        臺灣臺中地方法院刑事第八庭
                                            審判長法官  朱  光  國
                                                  法官  吳  崇  道
                                                  法官  洪  俊  誠
右正本證明與原本無異。
如不服本判決，應於判決送達後十日內向本院提出上訴狀，上訴於臺灣高等法院臺中
分院(須附繕本)。
                                                書記官
中      華      民      國    九十四    年      六      月     十五     日
附錄論罪科刑實體法條文：
刑法第三百二十一條：
犯竊盜罪而有左列情形之一者，處六月以上、五年以下有期徒刑：
一  於夜間侵入住宅或有人居住之建築物、船艦或隱匿其內而犯之者。
二  毀越門扇、牆垣或其他安全設備而犯之者。
三  攜帶兇器而犯之者。
四  結夥三人以上而犯之者。
五  乘火災、水災或其他災害之際而犯之者。
六  在車站或埠頭而犯之者。
前項之未遂犯罰之。
刑法第三百二十八條：
意圖為自己或第三人不法之所有，以強暴、脅迫、藥劑、催眠術或他法，至使不能抗
拒，而取他人之物或使其交付者，為強盜罪，處五年以上有期徒刑。
以前項方法得財產上不法之利益或使第三人得之者，亦同。
犯強盜罪因而致人於死者，處死刑、無期徒刑或十年以上有期徒刑；致重傷者，處無
期徒刑或七年以上有期徒刑。
第一項及第二項之未遂犯罰之。
預備犯強盜罪者，處一年以下有期徒刑、拘役或三千元以下罰金。
刑法第三百三十條：
犯強盜罪而有第三百二十一條第一項各款情形之一者，處七年以上有期徒刑。
前項之未遂犯罰之。
